臺灣士林地方法院刑事裁定　　　　　　　100年度聲字第735號
聲　請　人
即　被　告　許榮棋
上列聲請人因妨害名譽（99年度易字第338 號）案件，聲請本院
法官迴避，本院裁定如下：
    主  文
聲請駁回。
    理  由
一、聲請意旨略以：聲請人因妨害名譽案件，於本院99年度易字
    第338 號審理中，承審法官張明儀於民國100 年5 月9 日開
    庭審理時，不採用92年9 月1 日實施之改良式當事人進行主
    義，拒絕聲請人聲請傳喚之證人，且播放錄音光碟核對更正
    開庭筆錄時，又恫嚇被告「找碴」，足認其執行職務有偏頗
    之虞，爰依刑事訴訟法第18條第2 項聲請張明儀法官迴避云
    云。
二、按刑事訴訟法第18條第2 款所謂足認法官執行職務有偏頗之
    虞，係指以一般通常之人所具有之合理觀點，對於該承辦法
    官能否為公平之裁判，均足產生懷疑；且此種懷疑之發生，
    存有其完全客觀之原因，而非僅出於當事人自己主觀之判斷
    者，始足當之。至於訴訟上之指揮，乃專屬於法院之職權，
    當事人之主張、聲請，在無礙於事實之確認以及法的解釋適
    用之範圍下，法院固得斟酌其請求以為訴訟之進行，但仍不
    得以此對當事人之有利與否，作為其將有不公平裁判之依據
    ，更不得以此訴訟之進行與否，即謂有偏頗之虞，而聲請法
    官迴避；當事人聲請推事迴避，以有具體事實足認其執行職
    務有偏頗之情形為限，若僅對於推事之指揮訴訟，或其訊問
    方法，有所不滿，不能指為有偏頗之虞；所謂有偏頗之虞，
    係指推事與訴訟關係人具有故舊恩怨等關係，其審判恐有不
    公平者而言，最高法院18年抗字第149 號、19年抗字第285
    號、79年臺抗字第318 號判例意旨可資參照。
三、經查：
  (一)按刑事訴訟法於92年9 月1 日修正後，固酌採當事人進行主
    義，由當事人主導程序的進行，惟此非謂法院對當事人聲請
    調查之證據，即一律需進行調查，漫無限制，如法院對當事
    人聲請調查之證據認為不必要者，依刑事訴訟法第163 條之
    2 規定，仍得以裁定駁回之，此涉及法院的調查原則、訴訟
    經濟考量，且要判斷證據重要性等問題，係審判長訴訟指揮
    之權限，恆與當事人進行主義無關，尤不能僅以法院調查某
    項證據與否，即推論其偏頗。經查，聲請人於該案100 年2
    月18日準備程序進行時，聲請傳喚證人洪秀珍、吳文永、林
    紫鈴、李義雄、檢察官黃德松到庭作證，欲證明「證人洪秀
    珍是否為證人吳文永小老婆，且係眾所周知」的待證事實，
    經張明儀法官審酌後，當庭諭知僅准許傳喚證人洪秀珍，至
    其餘證人則尚無必要傳喚等語，並依法雙方當事人均聲請傳
    喚之被害人到庭作證，而於同年4 月29日審理時由被告當庭
    詰問。則張明儀法官對前開聲請人爭執之事項，既非不予調
    查，亦未剝奪被告之訴訟詰問權權，是難單憑其准駁聲請人
    前開聲請，而推論其行使職務有何偏頗。再者，法官認定被
    告是否有罪，需先調查證據，認定事實真偽，再行法律評價
    ，判斷被告行為是否與刑法規定之刑罰構成要件相合致，始
    能獲得被告有罪或無罪的心證，此係一動態過程，隨訴訟進
    行而逐步形成結論。由法官之認事用法過程可知，如何調查
    證據與認定待證事實是否真實，兩者間已無必然關係，即便
    認定待證事實為真，也尚需法律評價。準此，聲請人以張明
    儀法官駁回准駁上開證人之聲請，即推論張明儀法官主觀上
    已認定其有罪，進而認定其行使職務有偏頗之虞，顯嫌速斷
    ，不足採取。
  (二)本院99年度易字第338 號已於100 年4 月29日辯論終結，因
    被告聲請更正100 年4 月29日審判期日之筆錄內容，而於10
    0 年5 月9 日開庭堪驗100 年4 月29日之審判筆錄，庭中播
    放100 年4 月29日審判期日之錄音，並逐字勘驗及更正100
    年4 月29日筆錄內容無誤，而此當庭錄音播放及勘驗程序係
    該案承審法官依職權指揮訴訟程序之進行，並未從事該99年
    度易字第338 號犯罪事實之實體審理，尚難作為認定張明儀
    法官有偏頗之虞之依據。
  (三)本院99年度易字第338 號案件既辯論終結，並已於100 年5
    月13日宣判，聲請人於該案辯論終結後因不服5 月9 日之開
    庭程序事項為由，至5 月10日時始遞狀聲請法官迴避，對該
    案裁決顯無實益，本院亦已無從為法官迴避之裁定，附此敘
    明。
四、據上論斷，應依刑事訴訟法第220 條、第21條第1 項，裁定
    如主文。
中    華    民    國   100    年    5     月    31    日
                  刑事第五庭審判長法  官  雷雯華
                                  法  官  徐文瑞
                                  法  官  楊秀枝
以上正本證明與原本無異。
如不服本裁定應於送達後5 日內向本院提出抗告狀。
                                  書記官  劉易柔
中    華    民    國   100    年    5     月    31    日